臺灣高等法院高雄分院刑事判決　　　　 94年度上易字第141號
上　訴　人
即　被　告　甲○○
上列上訴人因家庭暴力之傷害案件，不服臺灣高雄地方法院93
年度易字第1087號中華民國94年1 月3 日第一審判決（起訴案號
：臺灣高雄地方法院檢察署93年度偵字第5236號），提起上訴，
本院判決如下：
    主  文
上訴駁回。
    事  實
一、甲○○與丁○○為夫妻關係，2 人平日相處不睦，時生口角
    ，丁○○乃於民國92年7 月8 日下午，帶同其2 人所生之子
    張宸瑀，返回高雄縣鳳山市○○路16之3 號4 樓丙○○○（
    即丁○○之母）住處。甲○○於同年月9 日晚間，撥打電話
    予丁○○，欲請丁○○返家，經丙○○○接聽，在電話中與
    丙○○○又生爭執，乃心生不滿，於同日下午11時許，前往
    上開國光路16之3 號4 樓，欲帶回丁○○及張宸瑀，再與丙○○○發生爭執，竟萌生毀損之故意，將鄭郭美鳳所有放置
    在客廳內電視櫃旁之花瓶1 只推落，致該花瓶倒地後破裂損
    壞，而不堪使用，足以生損害於丙○○○；適乙○○（即丁○○之弟）返家見狀欲勸阻，甲○○另基於傷害之故意，突
    然出拳毆擊乙○○脖子，致乙○○向旁癱倒時，造成左足背
    挫傷之傷害。
二、案經丙○○○、乙○○訴由臺灣高雄地方法院檢察署檢察官
    聲請簡易判決處刑。
    理  由
一、程序方面─
    上訴人即被告甲○○（以下簡稱被告）、檢察官迄本院辯論
    終結前，均未爭執告訴人丙○○○、乙○○、丁○○於偵查
    中未具結之陳述，是否具證據能力。惟告訴人丙○○○等3
    人於偵查中係以告訴人身分應訊，陳述本件之事實經過，當
    時尚不屬於訴訟法上狹義之證人，自無刑事訴訟法第158 條
    之3 依法應具結而未具結，致其等陳述不得作為證據之適用
    ；且告訴人丙○○○等3 人業於93年9 月16日原審審理時以
    證人身分具結，並接受交互詰問（見原審卷第71至96頁），
    對被告行使對質、詰問之防禦權利未予剝奪；又告訴人丙○○○等3 人於偵查中之陳述，亦無何顯不可信之情況。是本
    院認告訴人丙○○○等3 人於偵查中所為之陳述，均具證據
    能力。
二、認定犯罪事實所憑證據及理由─
  (一)訊據被告固坦承於上開時、地，因告訴人丁○○攜子返回告
    訴人丙○○○住處之事，與丙○○○發生爭執等情，惟矢口
    否認有毀損或傷害犯行，辯稱：「當時丙○○○擋在門口不
    讓伊進去，花瓶是他們何人碰倒的伊不知道，但大花瓶並沒
    有破掉，伊也沒打乙○○，是乙○○拿之前的驗傷單，造假
    來誣賴伊」云云。
  (二)經查：
  1.毀損部分─
  (1)上開毀損之事實，業據證人即告訴人丙○○○分別於偵查、
    原審陳稱：「甲○○一進來伊家，就先摔壞花瓶1 個，是將
    客廳陳列架上的花瓶推倒，還有推倒其他東西，但是沒有損
    壞」、「甲○○在外面敲門，很大聲，伊打開門，甲○○一
    進來就一直翻東西，有桌子、椅子、花瓶」等語在卷（見92
    發查4338號卷第38頁，原審卷第81頁）；且依卷附丙○○○
    所提花瓶損壞現場相片5 幀（見92發查4338號卷第8 至10頁
    ），呈現現場大門入口處之鞋櫃及客廳內之玻璃桌遭移位，
    小沙發被傾倒，進入客廳方向之右側有1 座木架倒地，於木
    架前方有一黑色但未碎裂之小花瓶倒於地上，進入客廳方向
    左側即置於電視櫃旁盆裁之白色大花瓶傾倒碎裂，所栽種之
    植物及瓶內泥土均散倒於地等情；又證人即當日據報前往現
    場處理之警員林景盛於原審及92年度家護字第1051號案（即
    丁○○聲請對被告核發通常保護令案）中分別證稱：「當時
    伊等到現場，丙○○○住處門是關著，伊等表明身分，裡面
    的人才開門讓伊等進入，進去後右手邊有1 個像櫥櫃的東西
    倒在地上，伊看到有1 個白色花瓶，上面有一株像萬年青植
    物，花瓶開口處有破裂，碎片散在地上，沙發有無翻倒伊較
    無印象，玻璃桌之方向不是很正，是大的花瓶破掉，小的花
    瓶伊比較沒有印象」、「報案時間是92年7 月10日0 時5 分
    ，伊和員警呂峰嘉一同去，約於0 時10分到達，是丙○○○
    開門讓伊等進去，進門時發現花瓶倒落，泥土在外面，還有
    一些碎片」等語（見原審卷第63、69頁，92家護1051號卷第
    104 頁），及證人即警員呂峰嘉於原審92年度家護字第1051
    號案中亦證稱：「當日伊與林景盛一起過去處理，該處花瓶
    有倒落，伊有印象」等語（見92家護1051號案卷第106 頁）
    ，恰與上開相片所呈現之情形相符，應屬可信；再者，參酌
    被告於本院陳稱：「當天晚上伊等到11點多，丁○○和小孩
    沒有回來，伊打電話給丁○○，是丙○○○接的，對伊說『
    女兒回娘家不可以嗎？』，伊掛完電話，乙○○又打電話來
    罵伊，所以伊才跑去丙○○○家要帶回丁○○及小孩」等語
    （見本院卷第50頁），顯見被告於前往丙○○○住處前，即
    已心生不滿。是綜合上情，丙○○○上開指述應屬可信，被
    告確有於上開時、地，推倒丙○○○所有白色大花瓶1 個，
    並致損毀而不堪使用。
  (2)至於證人即被告之兄張家成、姐夫鄭清添、姐姐張麗娟、友
    人徐育伶於原審或92年度家護字第1051號案中均證稱：「有
    看到白色大花瓶倒在地下，但並沒有破掉」等語。惟此已與
    證人林景盛、呂嘉峰上開證述不同；且證人鄭清添、張麗娟
    、徐育伶證稱於案發當時，曾隨同員警至丙○○○住處云云
    （見原審卷第103 至113 、115 至118 頁，92家護1051號案
    卷第30、31、33頁），亦與證人林景盛於原審證稱：「當時
    樓下有人圍觀，4 樓丙○○○家門前是沒有人，伊進去後門
    就關起來，至於有無人跟來，伊沒有印象，在處理過程中，
    除了看到告訴人外，並沒有看到其他人在4 樓出現，也沒有
    看到甲○○；伊等是去處理公務，不可能讓不相干之人進去
    ，伊等進去後，就把門關起來，伊確定鄭清添、張麗娟、徐
    育伶3 人沒有進去丙○○○家；是於處理完下樓，在外面空
    地才看到甲○○家人（親戚）在那裡，好像是2 個人」等語
    （見原審卷第67、70、118 頁）、證人呂峰嘉於原審92年度
    家護字第1051號案證稱：「伊等進去丙○○○住處時，只有
    丙○○○、乙○○及丁○○在場」等語（見92家護1051號案
    卷第106 頁）不符。足認證人張家成、鄭清添、張麗娟、徐
    育伶上開證述均不可信，均不足為被告有利之認定。
  2.傷害告訴人乙○○部分─
  (1)上開傷害之事實，業據證人即告訴人乙○○於原審證稱：「
    當時伊剛好從外面回來，看到甲○○與伊母親丙○○○在爭
    執，伊過去拉甲○○時，甲○○就揮拳打中伊脖子，伊脖子
    很痛而整個人癱倒，左腳在彎下去時受傷，腳表面上沒有傷
    口，只有紅腫，但人沒有辦法正常站立」等語在卷（見原審
    卷第90、95頁），並提出馬光中醫醫院診斷證明書1 份為證
    （見92發查4338號卷第13頁），核與證人丙○○○於原審證
    稱：「乙○○回來，見伊與甲○○在爭執，乙○○就拖著甲○○，遭甲○○1 拳打中，乙○○就像快倒在地上，身體傾
    斜一邊，並坐在地上」等語（見原審卷第81、87頁）相符；
    又乙○○係於92年7 月11日以健保門診方式至馬光中醫醫院
    就診，主訴病症為：「左足背挫傷，病程3 日，壓痛、走路
    痛，舊傷，右中指痛隱隱抽痛」，而所謂挫傷，係指體表或
    皮下組織受鈍力性撞擊所造成之創傷，在受傷時，若外力較
    大會造成微血管破裂或組織損壞，使血液或組織液滲出，而
    形成腫脹瘀青，但若外力不大，無微血管破裂及組織液滲出
    ，則無腫脹現象只有局部壓痛，有馬光中醫醫院復函及乙○○病歷資料在卷可稽（見原審卷第135 、136 頁），則以本
    件案發時間為92年7 月9 日，距就診時已是第3 日，所受之
    傷非為就診當日之新傷，而係已第3 日之舊傷，上開主述之
    記載，均與乙○○之指述無違，被告質疑乙○○是以本件案
    發前之驗傷單為指述之依據，自屬誤會。足認被告確有於上
    開時、地毆打乙○○成傷。
  (2)至於被告聲請傳喚馬光中醫院之陳醫師到庭作證，惟上開診
    診斷證明書、病歷資料，為醫師依病患主述及其專業判斷所
    為記載之業務上文書，復與乙○○指述受傷之情節相符，業
    如前述，自無再行傳訊陳醫師之必要，附此說明。
  (三)綜上所述，被告上開辯解，為事後圖卸刑責之詞，不足採信
    。本件事證已確，被告犯行洵堪認定。
三、論罪及科刑之理由─
  (一)核被告所為，其損壞丙○○○所有花瓶1 只部分，係犯刑法
    第354 條之毀損器物罪；其傷害乙○○部分，係犯同法第27
    7 條第1 項之傷害罪。被告所犯上開2 罪，犯意各別、罪名
    不同，應分論併罰之。
  (二)原審以被告罪證明確，因而依刑法第277 條第1 項、第354
    條、第41條第1 項前段、第51條第6 款，罰金罰鍰提高標準
    條例第1 條前段、第2 條規定（原判決主文「甲○○損壞他
    人之花瓶」，以下漏載「足以生損害於他人」，應予補正）
    ，並審酌被告因不滿其妻攜子至丙○○○住處居住，竟動手
    損壞丙○○○所有之花瓶，復傷害乙○○之身體，業侵害他
    人之財產權及身體健康，且犯後猶否認犯行，犯後態度難認
    良好，惟念其先前未曾受有期徒刑以上刑之宣告，有臺灣高
    等法院被告全國前案紀錄表及臺灣高雄地方法院檢察署刑案
    資料查註紀錄表可稽，素行尚非不良，其因一時情緒失控，
    致為犯行，再丙○○○所受損害程度非高，且乙○○所受傷
    害程度亦非重大等一切情狀，就毀損及傷害部分分別量處拘
    役20日、30日，並定應執行刑為拘役40日，及諭知易科罰金
    之折算標準。經核原判決認事用法並無違誤，量刑亦稱允當
    。被告仍執前詞否認犯罪，提起上訴，為無理由，應予駁回
    。
四、對其他公訴事實之判斷─
  (一)公訴意旨另以：被告於92年7 月9 日23時許至告訴人丙○○○住處內時，對告訴人丁○○拳打腳踢，且邊打邊恐嚇稱：
    「如果回家就要打死妳，囝仔如果被我抓到要讓妳永遠看不
    到小孩」等語，致丁○○心生畏懼，並因此受有右大腿青紅
    腫4 ×8 公分、右上膊青紅腫6 ×6 公分、右胸青紅腫5 ×
    4.5 公分、左背青紅腫6 ×6 公分、右扁頭部腫脹4 ×4 公
    分等傷害；並以拳頭毆打丙○○○，復恐嚇稱：「恁爸要讓
    妳死歸家夥」等語，致丙○○○心生畏懼，並因此受有右上
    膊青腫4.5 ×3.3 ×1 公分、左下腿青腫4 ×1 公分、右後
    頭部輕腫壓痛5 ×4 公分等傷害，因認被告另涉有此部分傷
    害及恐嚇罪嫌。
  (二)公訴人認被告涉有此部分傷害、恐嚇犯行，無非以丁○○、
    丙○○○之指訴及陳建才醫師出具之診斷證明書，為其主要
    論據。惟訊據被告堅決否認有此部分犯行，辯稱：「伊並未
    毆打或恐嚇丁○○、丙○○○，他們的診斷證明書是假的」
    等語。
  (三)經查：
  1.按犯罪事實應依證據認定之，無證據不得認定其犯罪事實，
    刑事訴訟法第154 條第2 項定有明文。又認定不利於被告之
    事實，須依積極證據，苟積極證據不足為不利於被告事實之
    認定時，即應為有利於被告之認定，更不必有何有利之證據
    ；告訴人之告訴，係以使被告受刑事追訴為目的，是其陳述
    是否與事實相符，仍應調查其他證據以資審認（最高法院30
    年上字第816 號、52年台上字第1300號判例參照）。
  2.丁○○、丙○○○固均提出由陳建才醫師於92年7 月21日進
    行驗傷診斷而出具之診斷證明書為受傷之證明（見92發查43
    38號卷第11、12頁）。然依丁○○於原審陳稱：「是以健保
    方式進行該項驗傷診斷」等語（見原審卷第87頁），卻查無
    丁○○、丙○○○於92年7 月間至陳建才醫師處就醫之紀錄
    ，亦無於92年7 月21日之就醫紀錄，有中央健康保險局高屏
    分局93年9 月8 日健保高醫字第0930033085號函及就醫紀錄
    明細表在卷可憑（見原審卷第36至38、41至43頁）；復經原
    審函請陳建才醫師說明如何判斷上開診斷證明書所載傷勢以
    並提供醫療紀錄、病歷，惟該函件已遭退回（見原審卷第15
    2 至154 頁）；又陳建才醫師目前已停業中，亦有高雄市醫
    師公會93年11月10（93）高市醫會總字第598 號函在卷可按
    （見原審卷第158 頁）。則丁○○、丙○○○所提診斷證明
    書內容記載之真實性，已屬可疑。
  3.證人林景盛、呂峰嘉於原審92年度家護字第1051號案均證稱
    ：「當天伊等從外觀上，並未看見丁○○、丙○○○有受傷
    的跡象」等語（見92家護1051號卷第105 、106 頁）；且證
    人林景盛於原審再證稱：「當時丙○○○一直說甲○○的不
    是，沒有說那裡受傷，從外觀上看不出丙○○○有何處受傷
    ；丙○○○當時很正常，但是蠻生氣，聲音及肢體動作都很
    大，伊是因為丙○○○很生氣、很緊張，才會在保護令案中
    ，說丙○○○有受到驚嚇；丁○○並未與伊談過話，從丁○○之外觀也看不出有受傷或紅腫之情形」等語在卷（見原審
    卷第65至67頁）；又依丁○○、丙○○○所提上開診斷證明
    書，其2 人於本件案發後第13天驗傷，仍可見右大腿青紅腫
    4 ×8 公分、右上膊青紅腫6 ×6 公分、右胸青紅腫5 ×4.
    5 公分、左背青紅腫6 ×6 公分、右扁頭部腫脹4 ×4 公分
    右上膊青腫4.5 ×3.3 ×1 公分、左下腿青腫4 ×1 公分、
    右後頭部輕腫壓痛5 ×4 公分等傷勢；再者，案發當時，丁○○當時係身著短袖、長度及膝之睡衣，丙○○○則穿著短
    袖上衣，此為丁○○2 人於原審所自承（見審理卷第77、82
    頁）。則以丁○○、丙○○○所受上膊、頭部等明顯部位之
    傷勢，證人林景盛、呂峰嘉卻絲毫未為發覺，而丁○○、丙○○○就被告所為強力毆擊及恐嚇言語，亦未曾向據報前往
    處理之員警（即證人林景盛、呂峰嘉）為任何提及，此均與
    事理有違，應認丁○○、丙○○○之指述，並非真實。
  4.綜上所述，丁○○、丙○○○所提診斷證明書，尚缺乏可信
    之依據，且其等指訴又有重大瑕疵可指，公訴人復未再提出
    任何明確之證據用以證明被告有此部分傷害及恐嚇犯行，揆
    諸上開法條及判例意旨，尚難認被告有此部傷害及恐嚇犯行
    。惟公訴意旨認被告所涉此部分恐嚇犯行，應為傷害之實害
    行為所吸收，而傷害行為與上開論罪科刑部分，又有連續犯
    之裁判上一罪關係，爰不另為無罪之諭知。
五、適用之法律：刑事訴訟法第368 條。
本案經檢察官沈紹嘉到庭執行職務。
中　　華　　民　　國　　94　　年　　5 　　月　　13　　日
                  刑事第七庭    審判長法  官  莊飛宗
                                      法  官  黃憲文
                                      法  官  曾逸誠
以上正本證明與原本無異。
不得上訴。
中　　華　　民　　國　　94　　年　　5 　　月　　13　　日
　　　　　　　　　　　　　　　　　　　書記官  郭蘭蕙
附錄論罪科刑法條：
刑法第277條第1 項：
傷害人之身體或健康者，處3 年以下有期徒刑、拘役或1,000 元
以下罰金。
刑法第354條：
毀棄、損壞前2 條以外之他人之物或致令不堪用，足以生損害於
公眾或他人者，處2 年以下有期徒刑、拘役或500 元以下罰金。
